【裁判字號】    96,重訴,81
【裁判日期】    970115
【裁判案由】    清償借款
【裁判全文】
臺灣苗栗地方法院民事判決              96年度重訴字第81號
原      告  台灣中小企業銀行股份有限公司
法定代理人  戊○○
訴訟代理人  丙○○
被      告  玟良玻璃股份有限公司
                      統一編號.
兼法定代理  甲○○
人
            丁○○
                        巷6號.
            乙○○
上列當事人間請求清償借款事件，本院於民國97年1 月11日言詞
辯論終結，判決如下：
    主  文
被告玟良玻璃股份有限公司、甲○○應連帶給付原告新臺幣伍佰
零貳萬零捌佰參拾柒元，及(一)其中新臺幣肆佰萬元自民國九十六
年十月三十日起至清償日止，按年息百分之四點五二計算之利息
，暨自民國九十六年十二月一日起至清償日止，逾期在六個月以
內者，按上開利率百分之十，超過六個月以上部分，按上開利率
百分之二十計算之違約金；(二)其中新臺幣壹佰零貳萬零捌佰參拾
柒元自民國九十六年十月三十日起至清償日止，按年息百分之四
點八五計算之利息，暨自民國九十六年十二月一日起至清償日止
，逾期在六個月以內者，按上開利率百分之十，超過六個月以上
部分，按上開利率百分之二十計算之違約金。
被告玟良玻璃股份有限公司、甲○○、丁○○應連帶給付原告新
臺幣伍拾肆萬壹仟陸佰柒拾元，及自民國九十六年十一月二日起
至清償日止，按年息百分之六點九五計算之利息，暨自民國九十
六年十二月三日起至清償日止，逾期在六個月以內者，按上開利
率百分之十，超過六個月以上部分，按上開利率百分之二十計算
之違約金。
被告玟良玻璃股份有限公司、甲○○、乙○○應連帶給付原告新
臺幣壹佰伍拾萬元，及自民國九十六年十一月一日起至清償日止
，按年息百分之六點七五計算之利息，暨自民國九十六年十二月
二日起至清償日止，逾期在六個月以內者，按上開利率百分之十
，超過六個月以上部分，按上開利率百分之二十計算之違約金。
被告甲○○應給付原告新臺幣參拾柒萬參仟零貳拾肆元，及其中
新臺幣參拾柒萬貳仟貳佰貳拾肆元自民國九十六年十二月八日起
至清償日止，按年息百分之十九點二六計算之利息，暨自民國九
十六年十二月八日起至清償日止，逾期在六個月以內者，按上開
利率百分之十，超過六個月以上部分，按上開利率百分之二十計
算之違約金。
訴訟費用新臺幣柒萬肆仟陸佰伍拾陸元由被告玟良玻璃股份有限
公司、甲○○連帶負擔其中新臺幣伍萬零柒佰陸拾陸元，由被告
玟良玻璃股份有限公司、甲○○、丁○○連帶負擔其中新臺幣伍
仟貳佰貳拾陸元，由被告玟良玻璃股份有限公司、甲○○、乙○○連帶負擔新臺幣壹萬肆仟玖佰參拾壹元，由被告甲○○負擔新
臺幣參仟柒佰參拾參元。
    事實及理由
壹、程序方面
    被告經合法通知，均未於言詞辯論期日到場，核均無民事訴
    訟法第386 條各款所列情形，爰依原告之聲請，由其一造辯
    論而為判決。
貳、實體方面：
一、原告起訴主張：(1)被告玟良玻璃股份有限公司於民國95 年
    11月29日邀同被告甲○○為連帶保證人，向原告借款新臺幣
    （下同）400 萬元，約定借款期間自95年11月30日起至96年
    11月30日，自實際撥款日起，按月每月付息一次，到期日96
    年11月30日還清本金，利率按原告當時之二年期定儲機動利
    率（違約時為年息2.605%）加年息1.915 % 計息（即年息4.
    52 %），並約定如債務人不依約償還本息時，除按原定利率
    計息外，並加計逾期在6 個月以內者，按借款利率10 % ，
    逾期超過6 個月部分，按借款利率20% 計算之違約金。詎被
    告玟良玻璃股份有限公司自96年10月30日起即未依約清償，
    依約已喪失期限利益，尚欠本金400 萬元及自96年10月30日
    起至清償日止，按年息4.52 %計算之利息，暨自96年12 月1
    日起至清償日止，逾期在6 個月以內者，按上開利率10 %，
    逾期超過6 個月部分，按上開利率20% 計算之違約金迄未清
    償。(2)被告玟良玻璃股份有限公司於95年11月29日邀同被告
    甲○○為連帶保證人，向原告借款125 萬元，約定借款期間
    自95年11月30日起至100 年11月30日，自實際撥款日起，本
    金按月平均攤還，利息按月計付，利率按原告當時之基準利
    率（違約時為年息4.15%） 加年息0.7%計付（即年息4. 85
    %） ，並約定如債務人不依約償還本息時，除按原定利率計
    息外，並加計逾期在6 個月以內者，按借款利率10% ，逾期
    超過6 個月部分，按借款利率20% 計算之違約金。詎被告玟
    良玻璃股份有限公司自96年10月30日起即未依約清償，依約
    已喪失期限利益，尚欠本金1,020,837 元及自96年10月30日
    起至清償日止，按年息4.85 %計算之利息，暨自96年12月1
    日起至清償日止，逾期在6 個月以內者，按上開利率10 %
    ，逾期超過6 個月部分，按上開利率20% 計算之違約金迄未
    清償。(3)被告玟良玻璃股份有限公司於96年1 月2 日邀同被
    告甲○○、丁○○為連帶保證人，向原告借款75萬元，約定
    借款期間自96年1 月2 日起至99年1 月2 日，自實際撥款日
    起，本金按月平均攤還，利息按月計付，利率按原告當時之
    基準利率（違約時為年息4.15%） 加年息2.8%計付（即年息
    6.95 %），並約定如債務人不依約償還本息時，除按原定利
    率計息外，並加計逾期在6 個月以內者，按借款利率10 %，
    逾期超過6 個月部分，按借款利率20% 計算之違約金。詎被
    告玟良玻璃股份有限公司自96年11月2 日起即未依約清償，
    依約已喪失期限利益，尚欠本金541,670 元及自96年11月2
    日起至清償日止，按年息6.95 %計算之利息，暨自96年12月
    3 日起至清償日止，逾期在6 個月以內者，按上開利率10 %
    ，逾期超過6 個月部分，按上開利率20% 計算之違約金迄未
    清償。(4)被告玟良玻璃股份有限公司於96年10月31日邀同被
    告甲○○、乙○○為連帶保證人，向原告借款150 萬元，約
    定借款期間自96年11月1 日起至97年2 月1 日，自實際撥款
    日起，按月每月付息一次，到期日97年2 月1 日還清本金，
    利率按原告當時之基準利率（違約時為年息4.15%） 加年息
    2.6%計付（即年息6.75 %），並約定如債務人不依約償還本
    息時，除按原定利率計息外，並加計逾期在6 個月以內者，
    按借款利率10% ，逾期超過6 個月部分，按借款利率20 %計
    算之違約金。詎被告玟良玻璃股份有限公司自96年12月1 日
    起即未依約清償，依約已喪失期限利益，尚欠本金150 萬元
    及自96年11月1 日起至清償日止，按年息6.75 %計算之利息
    ，暨自96年12月2 日起至清償日止，逾期在6 個月以內者，
    按上開利率10 %，逾期超過6 個月部分，按上開利率20 %計
    算之違約金迄未清償。(5)被告甲○○於91年11月8 日向原告
    申辦信用卡，約定被告甲○○得於20萬元額度內簽帳消費（
    嗣93年11月24日申請調整額度核准變更為40萬元），並約定
    每月7 日為結帳日，21日為最後繳款日，雙方並簽訂約定條
    款，約定應按期於每月繳款日前付清當期最低應繳金額，如
    有遲延，則全部債務視為到期，應一次清償全部借款本息，
    並依年息19.26 % 計收利息，逾期6 個月以內者，按上開利
    率10% ，逾期超過6 個月者，按上開利率20% 計付違約金。
    詎被告甲○○未依約繳納，經核算至96年12月7 日止，尚餘
    消費總金額373,024 元，其中消費本金342,224 元自96年12
    月8 日起至清償日止, 按年息19.26%計算之利息，暨自96年
    12月8 日起至清償日止，逾期6 個月以內者，按上開利率10
    % ，逾期超過6 個月者，按上開利率20% 計付之違約金未清
    償。為此依消費借貸及連帶保證之法律關係，請求被告玟良
    玻璃股份有限公司、甲○○應連帶清償如主文第1 項所示金
    額及利息、違約金；被告玟良玻璃股份有限公司、甲○○、
    丁○○應連帶清償如主文第2 項所示金額、利息及違約金；
    被告玟良玻璃股份有限公司、甲○○、乙○○應連帶清償如
    主文第3 項所示金額、利息及違約金；另被告甲○○應清償
    如主文第4 項所示金額及利息違約金等語，並聲明：如主文
    第1 、2 、3 、4 項所示。
二、被告均未於言詞辯論期日到場，亦未提出書狀作何聲明或陳
    述。
三、查原告主張之前揭事實，業據提出與其所述相符之借據、信
    用卡申請書、原告電腦連線作業查詢驗證單、原告二年期定
    儲機動利率歷史資料表、原告基準利率歷史資料表、授信約
    定書、信用卡使用手冊暨約定條款（詳卷第7 至36頁）等件
    為證，而被告受合法之通知，於言詞辯論期日不到場爭執，
    復未提出書狀以供本院斟酌，本院依上開調查證據之結果，
    堪信原告之主張為真實。
四、按稱消費借貸者，謂當事人一方移轉金錢或其他代替物之所
    有權於他方，而約定他方以種類、品質、數量相同之物返還
    之契約。又稱保證者，謂當事人約定，一方於他方之債務人
    不履行債務時，由其代負履行責任之契約，民法第474 條第
    1 項及第739 條分別定有明文。另按保證債務之所謂連帶，
    係指保證人與主債務人負同一債務，對於債權人各負全部給
    付之責任者而言，此就民法第272 條第1 項規定連帶債務之
    文義參照觀之甚明，最高法院著有45年臺上字第1426號判例
    可資參照。又連帶債務之債權人，依同法第273 條第1 項規
    定，得對債務人中之一人或數人或其全體，同時或先後請求
    全部或一部之給付。本件被告玟良玻璃股份有限公司分別以
    被告甲○○、丁○○、乙○○為連帶保證人，向原告借款，
    尚分別積欠如主文第1 、2 、3 項所示之本金、利息及違約
    金迄未清償等情，已如前述，揆諸前揭說明，被告4 人依兩
    造間消費借貸契約、連帶保證之約定，自對該各筆借款負連
    帶清償之責。另被告甲○○既積欠原告如主文第4 項所示借
    款未清償，則原告請求其清償借款，亦屬有據。
五、從而，原告本於消費借貸契約及連帶保證之法律關係，請求
    被告玟良玻璃股份有限公司、甲○○應連帶給付如主文第1
    項所示之本息及違約金；被告玟良玻璃股份有限公司、甲○○、丁○○應連帶給付如主文第2 項所示之本息及違約金；
    被告玟良玻璃股份有限公司、甲○○、乙○○應連帶給付如
    主文第3 項所示之本息及違約金，及依消費借貸契約之法律
    關係，請求被告甲○○應給付如主文第4 項所示之本息及違
    約金，自均有理由，應予准許。
六、訴訟費用負擔之依據：民事訴訟法第85條第1 項、第2 項。
中    華    民    國    97    年    1     月    15    日
                  民事庭法  官  王萬金
以上正本係照原本作成。
如對本判決上訴，須於判決送達後20日內向本院提出上訴狀。
                        書記官  劉碧雯
中    華    民    國    97    年    1     月    15    日


司法院資訊處製作；財團法人民間司法改革基金會備份。
